臺灣高雄地方法院刑事判決　　　　　　　　　　　　九十一年度訴字第一九三九號
　　公　訴　人　臺灣高雄地方法院檢察署檢察官
　　被　　　告　乙○○
　　選任辯護人　林樹根
　　　　　　　　邱麗妃
　　　　　　　　莊雯琇
　　被　　　告　丙○○
右列被告因妨害自由等案件，經檢察官提起公訴（九十一年度偵字第二七六六號），
本院判決如左：
    主  文
乙○○傷害人之身體，累犯，處有期徒刑伍月，如易科罰金，以參佰元折算壹日。
丙○○無罪。
    事  實
一、乙○○曾因違反就業服務法案件，經臺灣高雄地方法院以八十八年度雄簡字第三
    六二號判決判處有期徒刑三月確定，並於民國八十八年八月二十五日易科罰金執
    行完畢。復認先前遭人毆打係其同居女友丁○○指使他人所為，致與丁○○發生
    爭執，乃基於普通傷害之犯意，於九十年三月二十三日上午七時許，在高雄市前
    鎮區○○○路一號十八樓之一雙方同居住處，持衣架四個所折成之鐵條毆打丁○○數下，致丁○○受有左臉頰腫脹五ｘ三公分、右大腿擦破傷六ｘ二公分、右大
    腿溢血九ｘ六公分、左肩溢血腫脹七ｘ二‧五公分、左上膊溢血腫脹二一ｘ三公
    分、左手肘溢血腫脹一五ｘ二公分、左手背及手腕腫脹溢血九ｘ一公分、右上膊
    溢血九ｘ四公分、右手肘溢血六ｘ四公分、右腳小腿擦破傷一一ｘ一‧五公分、
    左腳膝蓋擦破傷二ｘ一公分溢血五ｘ一公分、左小腿溢血六ｘ一公分等之傷害。
二、案經被害人丁○○訴請臺灣高雄地方法院檢察署檢察官偵查起訴。
    理  由
一、右揭犯罪事實，業據被告乙○○於偵審中坦承不諱，核與告訴人丁○○所指訴之
    情節相符，並有載明告訴人受有前揭傷害之蔡善教診所驗傷診斷書一紙及相片六
    幀附卷可稽，被告之自白與事實相符，可信為真實，本案罪證明確，被告乙○○
    之犯行堪予認定。
二、核被告乙○○所為，係犯刑法第二百七十七條第一項之傷害罪。按數行為於同時
    同地或在密切接近之時地實施，侵害同一之法益，各行為之獨立性極為薄弱，依
    一般社會健全觀念，在時間差距上，難以強行分開；在刑法評價上，以視數個舉
    動之接續施行，合為包括之一行為予以評價，較為合理，則屬接續犯，而為包括
    之一罪，最高法院八十六年度臺上字第三二九五號判決參照；本案被告以鐵條毆
    打告訴人數下，係於同一地點、密接時間內，本於單一傷害決意陸續完成，又侵
    害同一身體法益，應視為數個舉動之接續施行，為接續犯，屬於單純一罪。另乙○○曾因違反就業服務法案件，經臺灣高雄地方法院以八十八年度雄簡字第三六
    二號判決判處有期徒刑三月確定，並於八十八年八月二十五日易科罰金執行完畢
    ，有卷附臺灣高等法院被告全國前案紀錄表一紙可按，其受有期徒刑執行完畢，
    五年以內再犯有期徒刑以上之罪，為累犯，應依法加重其刑。爰審酌被告僅因發
    生爭執，即對同居數年之告訴人施加暴力，且係以衣架四個折成之粗鐵條毆打，
    致其全身多處腫脹與擦挫傷，足見其惡性匪淺，然念其於犯罪後坦認犯行，態度
    尚佳，惟尚未獲得告訴人諒解等一切情狀，量處如主文所示之刑，並諭知易科罰
    金之折算標準，以資懲儆。
三、公訴意旨另以：被告乙○○、被告丙○○（為乙○○之子）、己○○、與戊○○
    （己○○、戊○○部分未經偵查起訴）等四人，基於妨害自由之犯意聯絡，由乙○○將門反鎖，丙○○則夥同己○○、戊○○二人前來被告與告訴人同居處所，
    共同看守告訴人，不讓其離去，以此方法剝奪其行動自由；乙○○復另行起意，
    基於恐嚇之犯意，向告訴人恫稱：若不給錢，就打死你等語，致其心生畏懼，足
    生危害於安全，因認乙○○另涉妨害自由及恐嚇危害安全等罪行，而丙○○則涉
    犯妨害自由罪行云云。
  (一)按犯罪事實應依證據認定之，無證據不得推定其犯罪事實。又不能證明被告犯罪
    者，應諭知無罪之判決。刑事訴訟法第一百五十四條、第三百零一條第一項分別
    定有明文。再者，認定不利於被告之事實，須依積極證據，苟積極證據不足為不
    利於被告事實之認定時，即應為有利於被告之認定，更不必有何有利之證據，且
    告訴人之告訴，係以使被告受刑事訴追為目的，是其陳述是否與事實相符，仍應
    調查其他證據以資審認，最高法院三十年度上字第八一六號判例、五十二年度台
    上字第一三００號判例參照。
  (二)按刑法第三百零二條第一項之剝奪人之行動自由罪，乃單純侵害人身自由法益之
    犯罪，須剝奪人之行動自由為要件，而所謂剝奪人之行動自由，應以有具體行為
    ，使人之行動喪失自由，方能成立，最高法院八十七年度台上字第一五四三號、
    八十六年度台上字第七０九一號判決可資參照。
  (三)本案公訴人認乙○○、丙○○分別涉有刑法第三百零二條第一項之犯行，係以告
    訴人之指訴為其論據，告訴人稱：乙○○把我逼到牆角看著我，不讓我離開或按
    對講機求救，他手拿著衣架折成的鐵條，完全不讓我動彈，我一動他就拿鐵條抽
    我，他沒有把門反鎖，只是把門關上；我被打後，乙○○又叫丙○○來押我，菲
    傭回來時，丙○○、己○○、戊○○已經在我家，他們三人分坐在椅子上，堵住
    大門不讓我有機會離開，丙○○還問我說「妳怎麼被打成這樣」，我就告訴他說
    「都是你爸打的」；蔡蕙如打電話來，是我在旁大喊「我沒有去台北」，乙○○
    才說好啊，要聽給妳聽，蔡蕙如問我是否出事，我都不敢回答，後來我是藉口公
    司需要印章必須下樓，跑進房間換衣服，乙○○還是緊跟著我，我是趁電梯開門
    而乙○○還在穿鞋的空檔，趕快逃進電梯裡，並自己下樓等情（見本院九十一年
    九月二十五日訊問筆錄，及同年十月二十五日審理筆錄）；訊之被告二人均堅詞
    否認有何妨害自由犯行，乙○○辯稱：我確實有打丁○○，但並未限制她的自由
    ，我們吵架後，丁○○就自己下樓去了等語；丙○○則稱：我和己○○、戊○○
    是去接乙○○上班，我們上去才待了一會兒，根本沒有限制丁○○行動自由，我
    們坐的地方離她很遠，而且我都是在聽丁○○訴苦，我還向她說有別人在，這樣
    不好看，所以我和己○○、戊○○才先行離開等語。經查：
    １證人蔡蕙如證稱：我當天打第二通電話時聽到丁○○在旁邊大聲說，我沒有去
      台北，後來我到他們住家一樓管理室時，就看到徐坐在管理員前方的椅子上，
      只有她一個人與管理員在場，沒有人拘束她的行動自由，我問她發生什麼事，
      她只說被乙○○打，乙○○是後來才下樓來的等語（見本院九十一年九月九日
      訊問筆錄）。
    ２證人甲○○證稱：當天我抬起頭來看到丁○○坐在前面沙發上，乙○○則一直
      站在旁邊四步遠處，丁○○問我說警察怎麼還沒來，於是我就再報警一次等語
      （見本院九十一年九月二十五日訊問筆錄）。
    ３證人己○○證稱：我們每天都會去接乙○○上班，當天是因為等了很久才上去
      ，上樓後我和戊○○在客廳茶几前的椅子上坐下，我看到乙○○、丙○○分坐
      在客廳椅子上，丁○○則坐在廚房餐桌旁的椅子上，丁○○一直在向丙○○訴
    苦，我離開時乙○○和丁○○還是坐在原來的位置上，當天並沒有人限制丁○○的行動自由等語（見本院九十一年九月九日訊問筆錄）。
    ４綜合判之，足見：
      (1)乙○○與告訴人於爭執中，雖有加諸傷害行為，然未將門反鎖而對告訴人加
        以拘禁，為告訴人所自承，又其雖稱：乙○○手拿鐵條把我逼到牆角，完全
        不讓我動彈，我一動他就拿鐵條抽我等情；惟告訴人所述，當係乙○○對告
        訴人施以傷害行徑之階段行為，揆諸前揭說明，尚難認已侵害告訴人之人身
        自由法益。
      (2)丙○○、己○○、戊○○當日到場時，係坐在告訴人住處客廳，且另有告訴
        人所雇用之菲傭在場，丙○○等三人未對告訴人施加其他行為，丙○○除詢
        問告訴人「妳怎麼被打成這樣」外，尚傾聽告訴人訴苦等情，為告訴人所自
        承；而當天乙○○、丙○○、己○○、戊○○等所坐之處並非貼近告訴人，
        且均未擋住大門，有證人己○○當庭繪製之座位位置圖一紙及其証述可憑，
        核與丙○○所述相符，堪信為真；則丙○○所實施之行為，尚與妨害自由之
        行為有間。
      (3)乙○○於住處之際，並未剝奪告訴人之行動自由，已如前述；復經己○○、
        丙○○供稱：渠等於告訴人住處時，均未見乙○○與告訴人交談或有限制告
        訴人行動自由之舉動等情。而蔡蕙如第二次撥打告訴人行動電話時，告訴人
        仍可在旁高喊「我沒有去台北」，其後並得與蔡蕙如通話，可自由走動至房
        間更換衣服，且在電梯間得趁乙○○尚未完全穿好鞋子之際，自行搭乘電梯
        下樓等情，業據告訴人所自承；而告訴人獨自、先行抵達一樓管理室，其行
        動自由並未受到限制，且被告係嗣後到達，並一直站在距離告訴人四步遠之
        處，亦為蔡蕙如、甲○○証述在卷，告訴人對此亦不爭執；則告訴人之行動
        自由自始即未受限制等情，堪以認定。
    ５則乙○○、丙○○所為尚與妨害自由之要件有間，是以告訴人所指訴之內容，
      缺乏補強證據為佐，自無從僅依其陳述即作為論罪之基礎。
  (四)本件公訴人認乙○○另涉有刑法第三百零五條之犯行，無非以告訴人之指訴資為
    論據；訊之乙○○堅詞否認有此部分行為，辯稱：丙○○、己○○、戊○○係例
    行性地來搭載伊去上班，伊並未恐嚇告訴人等語。經查：乙○○於偵、審中均堅
    稱並未恐嚇告訴人，而證人己○○於本院隔離訊問時証稱：我上去時看到乙○○
    坐在長條椅子上，丁○○則坐在廚房餐桌旁的椅子上，當天二人並未交談，只有
    丁○○一直在向丙○○訴苦而已等語；同案被告丙○○亦稱：當天我爸一直坐在
    客廳的椅子上，沒有跟丁○○吵架，也沒有說話等語（均見本院九十一年九月九
    日訊問筆錄）；足徵自丙○○抵達被告住處，至其與己○○、戊○○等人一同離
    去期間，乙○○不但未出言恐嚇告訴人，甚至未與告訴人爭吵等情。另證人即告
    訴人公司會計蔡蕙如則証稱：我到達時，看到丁○○一個人坐在椅子上，我問她
    有沒有事，她只說被乙○○打而已，後來乙○○才從樓上下來，他的口氣雖然有
    點不好，但並未恐嚇任何人等語（見本院九十一年九月九日訊問筆錄），可見乙○○在一樓管理室期間，亦未出言恐嚇告訴人；參以告訴人對於蔡蕙如詢問其與
    乙○○間究竟發生何事時，僅稱遭乙○○毆打，並未提及有何遭受恐嚇之事，再
    佐以本案發生之經過與情節，均無其他證據足認乙○○有何恐嚇犯行；是以告訴
    人所指訴之上開內容，缺乏補強證據可憑，自無從僅依其陳述作為認定乙○○有
    罪之依據。
  (五)此外，本院復查無其他事證可資認定乙○○、丙○○有何公訴人指訴之犯行，揆諸
    前開說明，既無積極證據足認乙○○、丙○○犯罪，應認此部分起訴事實係屬不能
    證明，而作對其有利之認定，而不必有何有利之證據，況被告亦無自證無罪之義務
    ，是以應對乙○○、丙○○分別為無罪之諭知；然乙○○此部分行為如成立犯罪，
    則與前開傷害罪部分有牽連犯之裁判上一罪關係，因而就乙○○部分，爰不另為無
    罪之諭知。
據上論斷，應依刑事訴訟法第二百九十九條第一項前段、第三百零一條第一項、刑法
第二百七十七條第一項、第四十七條、第四十一條第一項，罰金罰鍰提高摽準條例第
一條前段、第二條，判決如主文。
中      華      民      國      九十一      年      十一    月    八    日
                                  臺灣高雄地方法院刑事第二庭
                                  審判長  法  官    陳明富
                                          法  官    李代昌
                                          法  官    洪珮婷
右正本證明與原本無異。
如不服本判決，應於判決送達後十日內，向本院提出上訴狀。
                                          書記官    光聰
中      華      民      國      九十一      年      十一    月   十五   日
